【裁判字號】    90,台上,563
【裁判日期】    900329
【裁判案由】    給付貨款
【裁判全文】
最高法院民事判決                                  九十年度台上字第五六三號
    上  訴  人  廣進塑膠股份有限公司
    法定代理人  陳  進
    訴訟代理人  蔡東賢律師
                榆政律師
                劉倩妏律師
    被 上訴 人  唐先企業股份有限公司
    法定代理人  姚理珠
    訴訟代理人  楊清安律師
                蘇正信律師
                蔡進欽律師
                蔡弘琳律師
右當事人間請求給付貨款事件，上訴人對於中華民國八十九年四月二十五日台灣高等
法院台南分院第二審更審判決（八十七年度上更(一)字第六五號），提起上訴，本院判
決如左：
    主  文
原判決關於駁回其餘上訴及該訴訟費用部分廢棄，發回台灣高等法院台南分院。
    理  由
本件被上訴人主張：上訴人於民國八十三年二月二十五日向伊購買DS-KW-6M製袋機（
下稱系爭製袋機）及DS-LM100/1600K三合一淋膜機（下稱系爭淋膜機）各一台，價金
為新台幣（下同）七百三十三萬元，已付五百十萬四千元，尚欠二百二十六萬元；又
於八十三年四月十二日向伊購買MODEL:DS-4/720SH高速圓筒編織機（下稱系爭編織機
）十二台，價金為三百四十二萬元，已付一百零八萬元，尚欠二百三十四萬元，另有
加值營業稅五十三萬七千五百元，迭經催討，均置之不理，爰本於買賣關係求為命上
訴人給付五百十二萬八千五百元及自訴狀繕本送達翌日起算付法定遲延利息之判決（
超過五百十萬三千五百元本息部分，業經原審駁回被上訴人之訴確定）。
上訴人則以：伊向被上訴人購買之系爭製袋機及淋膜機，交付時未具通常效用，且缺
少被上訴人所保證之品質，迄今無法使用。雖製袋機及淋膜機之價金，伊交付被上訴
人支票十六張，金額合計五百七十七萬九千二百元，已兌付其中十二張，金額計四百
七十七萬九千二百元，尚欠二百五十五萬零八百元。系爭編織機十二台，價金為三百
十八萬元，伊已付一百零八萬元，尚欠二百十萬元。但因被上訴人交付之系爭製袋機
及淋膜機有重大瑕疵，且故意不告知瑕疵，又各該機器係被上訴人生產製造，此瑕疵
之發生為可歸責於被上訴人，伊即得主張解除契約，並已以八十六年一月二十一日書
狀繕本之送達，為解除系爭製袋機、淋膜機買賣契約之意思表示，被上訴人自應返還
伊已付之價金四百七十七萬元，而以之與伊所欠之系爭編織機買賣價金及營業加值稅
抵銷。縱令伊解除契約不合法，然系爭製袋機、淋膜機有嚴重瑕疵，無法使用，致伊
受損害計約九千餘萬元，亦得主張抵銷等語，資為抗辯。
原審維持第一審所為命上訴人給付五百十萬三千五百元及其法定遲延利息部分之判決
，駁回上訴人就該部分之上訴，係以：上訴人於八十三年二月二十五日向被上訴人購
買系爭製袋機及淋膜機各一台，價金為七百三十三萬元，又於八十三年四月十二日向
被上訴人購買系爭編織機十二台，已付一百零八萬元，被上訴人先後於八十三年四月
二十八日、五月二十日交付上開機器，上訴人則於八十四年六月十二日發函通知被上
訴人有瑕疵情事等事實，為兩造所不爭。系爭製袋機既於八十三年四月十六日交付，
同年六月三十日校正完畢；系爭淋膜機於八十三年四月二十八日交付，同年四月二十
九日試車，同年五月中旬正常運作。上訴人倘發現確有瑕疵，即應迅速通知被上訴人
，並為適當之處理。詎上訴人竟未主張權利，仍陸續付款，直至被上訴人於八十四年
六月十三日提起本件訴訟時始作抗辯，顯見上訴人之契約解除權已逾民法第三百六十
五條所定之六個月除斥期間而消滅。雖財團法人中國生產力中心之機器設備鑑定報告
認系爭製袋機、淋膜機均有瑕疵，但被上訴人對於該等瑕疵是否在交付時存在有爭執
，而上訴人未能舉證該等瑕疵確在交付時即已存在，上開鑑定報告自不足為不利於被
上訴人之認定。上訴人以各該機器有瑕疵為由，解除契約，難謂為合法，應認其仍負
有給付買賣價金之義務，其請求賠償損失以抵銷購買系爭編織機之價金等，均無可採
。又系爭製袋機、淋膜機之總價為七百三十三萬元，上訴人尚積欠二百二十二萬六千
元；系爭編織機之總價為三百四十二萬元，上訴人尚積欠二百三十四萬元，另有加值
營業稅五十三萬七千五百元。從而被上訴人本於買賣關係請求上訴人給付五百十萬三
千五百元及自訴狀繕本送達翌日起算付法定遲延利息，洵屬有據，應予准許等詞，為
其判斷之基礎。
查依卷附系爭淋膜機之型錄記載：複捲機，氣動切刀，換卷迅速，又省人力等情（見
原審上字卷第一宗一○二頁）；上訴人抗辯：系爭淋膜機之氣動切刀交付時有瑕疵，
被上訴人拿回去修理，迄未拿回來裝等語；徵諸被上訴人之訴訟代理人自承：被上訴
人有取回氣動切刀修理，二年以後因為還沒弄好，所以沒拿回來云云（見原審上更(一)
字卷一五七頁反面）；再參照財團法人中國生產力中心之機器設備鑑定報告，第一四
頁載明：氣動切刀因被上訴人取回，故無法鑑定等字樣（見外放證物袋）；似見該氣
動切刀確待修理。則上訴人辯稱系爭淋膜機於被上訴人交付時即有瑕疵一事，是否毫
不可採﹖殊非無疑。原審對上訴人該項重要防禦方法未在判決理由項下記載其取捨意
見，自有未洽。又系爭製袋機經財團法人中國生產力中心鑑定有瑕疵，為原審認定之
事實，果爾，依被上訴人之訴訟代理人在原審陳稱：製袋機未使用，及被上訴人之廠
長即證人翁銀榮證述：「製袋機是我們試車後交給他們（指上訴人），但他們因沒有
訂單，所以尚未進行生產產品，我們去鑑定時，還停留在試車階段各等語（見原審上
更(一)字卷一五六頁反面、一五八頁反面）觀之，倘系爭製袋機未經使用，卻有瑕疵，
該瑕疵是否非於被上訴人交付機器予上訴人時即已存在﹖究竟上訴人有無以各該機器
製造其產品﹖亦待釐清。其次，關於系爭製袋機、淋膜機有何種功能之型錄說明書（
見原審上字卷第一宗九三頁、一○一頁），倘係被上訴人交付上訴人，然其售予上訴
人之系爭製袋機、淋膜機竟與型錄之內容不符而有瑕疵，是否對上訴人不構成故意不
告知瑕疵之情事﹖原審未調查審認明確，遽為法律效果之判斷，自屬難昭折服。果系
爭機器確有被上訴人應負損害賠償之情形，而上訴人已主張以其所受損害九千餘萬元
與被上訴人之本件請求抵銷（見原審上更(一)字卷一○五頁反面、一八六頁反面至一八
七頁反面），是否為不足取﹖即應重為審酌。上訴論旨，指摘原判決對其不利部分為
不當，聲明廢棄，非無理由。又兩造就瑕疵之爭執，似僅存在於第一次買賣之機器，
如該瑕疵與第二次買賣者並無關連，上訴人可否拒付第二次之貨款﹖案經發回宜注意
及之。
據上論結，本件上訴為有理由，依民事訴訟法第四百七十七條第一項、第四百七十八
條第一項，判決如主文。
中      華      民      國     九十     年      三      月     二十九   日
                              最高法院民事第七庭
                                  審判長法官  蘇  茂  秋
                                        法官  徐  璧  湖
                                        法官  朱  建  男
                                        法官  曾  煌  圳
                                        法官  李  慧  兒
      右正本證明與原本無異
                                              書  記  官
中      華      民      國     九十     年      四      月     十三     日


司法院資訊處製作；財團法人民間司法改革基金會備份。
